【裁判字號】    97,上訴,2042
【裁判日期】    980105
【裁判案由】    違反槍砲彈藥刀械管制條例
【裁判全文】
臺灣高等法院高雄分院刑事判決        97年度上訴字第2042號
上  訴  人
即  被  告  甲○○
                    （現於臺灣屏東監獄竹田分監執行中）
上列上訴人因違反槍砲彈藥刀械管制條例等案件，不服臺灣屏東
地方法院97年度訴字第552號中華民國97年10月23日第一審判決
（起訴案號：臺灣屏東地方法院檢察署96年度偵字第7962號、97
年度偵字第1317號、第1334號），提起上訴，本院判決如下：
    主  文
上訴駁回。
    理  由
一、按「不服地方法院之第一審判決而上訴者，應向管轄第二審
    之高等法院為之。上訴書狀應敘述具體理由。上訴書狀未敘
    述上訴理由者，應於上訴期間屆滿後20日內補提理由書於原
    審法院。逾期未補提者，原審法院應定期間先命補正」、「
    第二審法院認為上訴書狀未敘述理由或上訴有第362 條前段
    之情形，應以判決駁回之。但其情形可以補正而未經原審法
    院命其補正者，審判長應定期間先命補正」，民國96年7月4
    日修正公布、同年月6 日施行之刑事訴訟法第361條、第367
    條分別定有明文。職是，不服地方法院之第一審判決而上訴
    者，其上訴書狀應敘述具體理由，至於上訴理由是否具體，
    係屬第二審法院審查範圍，則不在命補正之列，此參照上開
    條文之修正理由自明。
二、再所稱具體理由，係指須就不服之判決為具體之指摘而言，
    如僅泛稱原判決認事用法不當或採證違法、判決不公等，均
    非具體理由（法院辦理刑事訴訟案件應行注意事項第162點
    參照）。復按「所謂具體理由，必係依據卷內既有訴訟資料
    或提出新事證，指摘或表明第一審判決有何採證認事、用法
    或量刑等足以影響判決本旨之不當或違法，而構成應予撤銷
    之具體事由，始克當之（例如：依憑證據法則具體指出所採
    證據何以不具證據能力，或依憑卷證資料，明確指出所為證
    據證明力之判斷如何違背經驗、論理法則）；倘僅泛言原判
    決認定事實錯誤、違背法令、量刑失之過重或輕縱，而未依
    上揭意旨指出具體事由，或形式上雖已指出具體事由，然該
    事由縱使屬實，亦不足以認為原判決有何不當或違法者（例
    如：對不具有調查必要性之證據，法院未依聲請調查亦未說
    明理由，或援用證據不當，但除去該證據仍應為同一事實之
    認定），皆難謂係具體理由，俾與第二審上訴制度旨在請求
    第二審法院撤銷、變更第一審不當或違法之判決，以實現個
    案救濟之立法目的相契合，並節制濫行上訴」（最高法院97
    年度台上字第892號判決意旨參照）。是如上訴理由書狀並
    未依據卷內訴訟資料，具體指摘原判決認事用法有何違法或
    不當之情形，即屬上訴未敘述具體理由。又上訴書狀未敘述
    具體理由者，其上訴即屬於刑事訴訟法第362條前段所定「
    上訴不合法律上之程式」之情形，第二審法院自應依同法第
    367條之規定，以判決駁回之。
三、本案上訴人即被告甲○○（下稱被告）不服原審判決提起上
    訴，其上訴書所載理由略謂：
  (一)被告坦承未經許可持有改造手槍及制式子彈、過失傷害及肇
    事逃逸等犯行，惟此部分量刑過重，且過失傷害及肇事逃逸
    部分應論以想像競合犯一罪。
  (二)被告並未對劉家翰恐嚇取財。因為被告與劉家翰間有債務糾
    紛，劉家翰之所以願意簽發本票，目的係為取信被告；且案
    發前數月，劉家翰之吃喝及日常零用，皆由被告所提供，或
    係向被告借錢，嗣因被告要求劉家翰清償借款，劉家翰無力
    清償，遂要求被告與之配合，由劉家翰簽發新台幣（下同）
    45萬元之本票，並簽署讓渡書要向劉家翰之父親要錢，被告
    並未強迫劉家翰簽發本票。
  (三)被告並未恐嚇葉秀敏。實係因為劉家翰欲向前老闆葉南宏討
    回薪資，始至葉南宏之姐葉秀敏住處，此與被告無關，縱認
    被告有恐嚇葉秀敏情事，至少劉家翰亦應列為共犯。
  (四)被告並未竊取曾姝文家中財物。因為曾姝文於開學前急需贖
    回典當之機車，乃找被告商討，並告訴被告伊家中存有金飾
    ，是否先行變賣，被告乃與曾姝文一同前往其住處，由曾姝
    文入內拿取金飾，再由被告持往金鋪變賣贖回機車；且曾姝
    文父親曾勝慶陳稱伊房門皆會上鎖，而曾姝文家中門戶未遭
    破壞，如非曾姝文開門，伊如何能在未破壞門鎖之情況下入
    內行竊。
四、經查：
  (一)原判決綜合各種相關證據，認定：
  1.被告明知非經中央主管機關許可，不得持有槍砲彈藥刀械管
    制條例第4條第1項第1、2款所示可發射子彈具有殺傷力之各
    式槍枝及子彈，竟基於持有具有殺傷力之改造手槍及子彈之
    犯意，於96年12月6日下午4時許，在屏東縣鹽埔鄉高朗村某
    超商前，向綽號「水牛」之真實姓名年籍不詳之成年人，借
    得可發射子彈具有殺傷力仿BERETTA廠M9 型之改造手槍1 支
    （含彈匣1 個，槍枝管制編號：0000000000號）及具有殺傷
    力之制式子彈4顆、非制式子彈2顆，而未經許可持有之。
  2.被告於96年11月、12月初，陸續借貸4 千元予劉家翰，嗣因
    劉家翰無法償還欠款，被告竟意圖為自己不法之所有，基於
    恐嚇取財之犯意，於96年12月7 日上午11時許，在劉家翰位
    於屏東市○○路85號5 樓之10住處內，取出上開改造手槍並
    拉滑套，對劉家翰恫稱：「你如果跑的話，就要對你家人不
    利，且會讓你死」等語，致使劉家翰心生畏懼，而簽下發票
    人為劉家翰、發票日96年12月7 日、金額45萬元、付款地為
    屏東市○○路145巷22弄14號之本票1張予被告收執。劉家翰
    於96年12月11日中午返回上開住處時，與被告商談還款事宜
    ，並拿出向其父劉寬興借得之5 千元欲償還欠款，被告見金
    額過少，心生不滿，再接續以同一恐嚇取財犯意，持上開改
    造手槍並拉滑套，復恐嚇劉家翰再次簽下內容為：「借款人
    劉家翰於96年12月7 日向甲○○借現金，並簽發本票為借支
    證明，金額共45萬元整，特此證明」、「見證人蘇祐德」之
    借據1 張。嗣被告欲向劉家翰父親劉寬興取得前開金錢，遂
    於同日15時許，委請不知情之蘇祐德（另為不起訴處分）駕
    駛被告所有、車號8Q—5363號自小客車，搭載被告、劉家翰
    及不知情之女友廖春美（另為不起訴處分），先至屏東縣長
    治鄉長興國小附近某文具店，由被告下車購買空白讓渡證書
    1份及印泥1盒，書寫「劉家翰將其所有之產業及不動產議定
    45萬元讓渡予買主甲○○」等內容後，再要求劉家翰簽名為
    立讓渡書人，隨後再共同至屏東縣長治鄉新潭村潭3 巷22號
    劉寬興住處欲索討金錢，因劉寬興不在住處，乃復於同日下
    午4時20分許，轉往劉家翰之母邱寶屏位於屏東市○○路195
    巷22弄14號住處拿錢。劉家翰見機便以其母患有憂鬱症為由
    ，要求被告同意其獨自與其母親談話，劉家翰下車後乘機告
    知其母上情，要求其母與其父劉寬興聯絡並暗中報警。被告
    等人因未順利取得款項，乃離開該處而回到劉家翰上開住處
    ，嗣邱寶屏即至屏東縣警察局屏東分局民和派出所報案，並
    由劉寬興與被告聯絡，約定被告於同日19時20分許至劉寬興
    住處取款，嗣被告於約定時間偕同劉家翰、蘇祐德、廖春美
    駕車抵達劉寬興住處時，旋遭警方查獲，並扣得本票、借據
    、讓渡書各1張，上開改造手槍1支（含彈匣1 個）、制式子
    彈4顆及非制式子彈2顆。
  3.被告於96年12月8 日上午，自劉家翰處得知劉家翰之前老闆
    葉南宏曾積欠劉家翰薪資，遂於同日下午4 時56分許，駕駛
    上開自小客車搭載劉家翰至屏東市○○路1巷30之1號，欲向
    葉南宏索討薪資，惟葉南宏不在，被告與葉南宏之姐葉秀敏
    發生口角爭執，葉秀敏正欲報警處理時，被告竟心生不滿，
    基於恐嚇之犯意，拿出上開改造手槍1 支，指著葉秀敏恫稱
    ：「妳如果敢報警，我就開槍打妳」等語，以此加害生命之
    事恐嚇葉秀敏，致使葉秀敏心生畏懼，而危害其生命安全，
    被告旋與劉家翰駕車離去。
  4.被告與曾姝文係朋友關係，曾姝文於96年9 月間離家出走，
    與被告共同居住在屏東市○○街14號被告租屋處。被告因缺
    錢花用，向曾姝文借款，2人遂於96年9月7 日，共同騎乘曾
    姝文所有、車牌號碼CDJ—209號機車至屏東市○○路「合利
    當鋪」當鋪典當，得款3 萬元後借予被告。嗣曾姝文因學校
    開學日屆至而欲返家，遂向被告要求贖回機車，未料被告無
    法歸還欠款贖回該車，曾姝文因機車未贖回不敢回家，然開
    學在即，2 人情急之下，竟意圖為自己不法之所有，基於竊
    盜之犯意聯絡，謀議至曾姝文位於屏東市○○街32號住處竊
    取財物變賣，以贖回機車。被告乃於同年9 月27日10時許，
    駕車搭載曾姝文返回其上開金城街32號住處，由曾姝文先以
    遙控器打開住處前門，再由內開啟後門讓被告進入屋內，被
    告入內後，曾姝文便指引被告至2 樓其父母曾勝慶夫婦房間
    ，翻箱倒櫃，徒手竊取曾勝慶夫婦所有如附表一所示之財物
    ，得手後被告與曾姝文由後門駕車離去。2人旋於同日11時5
    分許，至屏東市○○路482 號寶正銀樓，由被告單獨下車入
    內，以「邱一風」之證件，供寶正銀樓負責人王正雄登記後
    ，將其中部分金飾（共3兩4錢3分重 ），典當予不知情之王
    正雄，被告除換選金項鍊1條（重1兩5錢2分6 ）外，其餘變
    賣得款48,000元。事後被告拿其中32,000元供曾姝文贖回其
    機車，惟曾姝文深覺事態嚴重，乃向被告要求歸還其父母之
    金飾財物，被告乃將附表一所載之部分財物歸還曾姝文之父
    母。嗣被告又拿上述換選之金項鍊及竊來之另1 條金項鍊，
    再以相同方式向不知情之王正雄換選另1條2兩重之金項鍊，
    而得款12,000元，上開所得被告已花用殆盡。
  5.被告未考領小型車駕駛執照。96年9 月23日10時38分許，被
    告駕駛車牌號碼1078—MB號自小客車搭載王俊凱，沿屏東縣
    恆春鎮○○路往楓港方向由南往北行駛，途經屏東縣車城鄉
    ○○路設有燈光號誌之交岔路口時（台26線12.6公里處），
    本應注意汽車駕駛人行駛交岔路口時，應遵守交通號誌之指
    示行駛，且依其智識能力並無不能注意之情事，而當時天候
    晴、日間有自然光線、路面鋪設柏油、乾燥無缺陷、無障礙
    物，視距亦屬良好，詎被告竟疏未注意及此，於通過上開交
    岔路口時，竟闖越紅燈，並從北上車道之機車道穿越直行，
    適有王政裕駕駛車牌號碼CX—6385號自小客車搭載其姐王麗
    琪、其妻黃薏庭及其子等人，自屏東縣車城鄉海口村海口港
    往統埔村方向，由西往東依綠燈號誌直行而來，被告所駕上
    開車輛因而撞擊王政裕自小客車之右後側，致乘坐於該車右
    後座之黃薏庭受有頭暈、疑似腦震盪之傷害。被告駕車肇事
    致人受傷後，雖曾下車查看其所駕車輛受損情形，然未停車
    報警處理，竟為規避責任，另行起意，基於肇事逃逸之犯意
    ，駕車往楓港方向逃離現場，適有員警在該處附近指揮交通
    ，立即通報警網攔截，嗣於同日10時57分許，經警在楓港路
    口將被告攔獲。
  (二)原判決認定上開事實，業就案內有關證據（犯罪事實1.部分
    ：包括被告之自白及證人蘇祐德、劉家翰之證述，並有改造
    手槍1支及制式子彈4顆、非制式子彈2 顆扣案可憑，扣案之
    手槍及子彈經送請內政部警政署刑事警察局鑑定結果，均認
    有殺傷力等情，有內政部警政署刑事警察局97年12月25日刑
    鑑字第0960191800號槍彈鑑定書1份、97年5月23日刑鑑字第
    0970068295號函文1紙及照片10張在卷可按。犯罪事實2.部
    分：包括證人劉家翰、蘇祐德、劉寬興之證述，復有本票、
    借據、讓渡書各1紙、查獲當時照片8張在卷可稽，及上開改
    造手槍1 支扣案可證，並說明證人余守鄉所證與常情有違，
    顯係迴護被告之詞而不足憑採。犯罪事實3.部分：包括證人
    葉秀敏、劉家翰之證述。犯罪事實4.部分：包括證人曾勝慶
    、曾姝文、王正雄之證述，復有搜索扣押筆錄、扣押物目錄
    表、贓物認領保管單、飾金修整登記簿、飾金買賣日記簿各
    1份、扣押物品照片2張在卷足憑，並有扣押物品目錄表所載
    之物扣案可證。犯罪事實5.部分：包括被告之自白及證人黃
    薏庭、王政裕之證述，並有屏東縣警察局恆春分局員警偵查
    報告、車禍現場處理報告、恆春勤務中心報案單、道路交通
    事故現場圖、道路交通事故調查報告表各1 份、案發地點照
    片13張、南門醫院診斷證明書1 紙在卷可考），本於調查所
    得心證，分別定其取捨而為事實上之判斷，均已於理由內詳
    加說明，對於被告否認犯罪所持辯解不可採之理由，亦均詳
    予指駁，其證據之取捨及判斷並不違背證據法則、經驗法則
    及論理法則。
  (三)被告駕車撞擊王政裕自小客車之右後側，致乘坐於該車右後
    座之黃薏庭受有頭暈、疑似腦震盪之傷害後，為規避責任，
    另行起意，基於肇事逃逸之犯意，駕車往楓港方向逃離現場
    ，適有員警在該處附近指揮交通，立即通報警網攔截，嗣於
    楓港路口為警攔獲等情，業如上述，足認被告所犯刑法第28
    4條第1項前段過失傷害罪及刑法第185條之4肇事逃逸罪，犯
    意各別，行為互殊，所犯罪名不同，自應予以分別論處，合
    併處罰，被告認上開2 罪應論以想像競合犯一罪，自有誤會
    。
  (四)關於刑之量定，係實體法上賦予法院得為自由裁量之事項，
    倘其未有逾越法律所規定之範圍，或濫用其權限，即不得任
    意指摘為違法（最高法院75年度台上字第7033號判例意旨參
    照）。且在同一犯罪事實與情節，如別無其他加重或減輕之
    原因，下級審量定之刑，亦無過重或失輕之不當情形，則上
    級審法院對下級審法院之職權行使，原則上應予尊重（最高
    法院85年度台上字第2446號判決意旨參照）。原判決認被告
    未考領小型車駕駛執照，業經其供承在卷，並有舉發違反道
    路交通管理事件通知單影本1 紙可考，其無照駕駛致人受傷
    ，應依道路交通管理處罰條例第86條第1 項規定，就過失傷
    害部分加重其刑。審酌被告前於90年間，因違反毒品危害防
    制條例案件，經臺灣屏東地方法院以90年度易字第406 號判
    處有期徒刑6 月確定，又因竊盜案件經本院以90年度上易字
    第1824號判處有期徒刑10月確定，上開2 罪經本院以92年度
    聲字第162號裁定應執行有期徒刑1年2 月確定；又於91年間
    因竊盜案件，經臺灣屏東地方法院以91 年度易字第210號判
    處有期徒刑6 月確定，復因違反毒品危害防制條例案件，經
    臺灣屏東地方法院以91年度易字第403號判處有期徒刑6月確
    定，並定應執行刑為有期徒刑11月確定，而與上開確定之執
    行刑接續執行，於91年2月26日入監服刑，嗣於92年12月29
    日因假釋付保護管束出監，於93年9 月17日因縮刑及保護管
    束期滿而執行完畢等情，有臺灣高等法院被告前案紀錄表1
    份在卷可按，是其受有期徒刑執行完畢後，5 年內故意再犯
    上開罪名之罪，除過失傷害屬過失犯不論累犯之外，其餘之
    罪均應依累犯之規定加重其刑。復審酌被告有上開前科紀錄
    ，素行非佳，恣意持有槍、彈，無視法律規制，不思以正當
    途徑取得財物，不僅擁槍自重，甚且還持槍恐嚇他人交付財
    物，對他人生命身體及社會安全造成甚大危害；又以竊取他
    人價值甚高之物品來償還自身之欠款，顯見欠缺對於他人財
    產權之尊重，無自食其力之觀念；另其駕車肇事後企圖規避
    刑責而逃逸，足見其輕忽他人生命、身體安全之心態；綜上
    各罪之犯罪情節，被告目無法紀，隨意犯罪，對自身行為及
    造成他人之痛苦均無動於衷，惡性匪淺，暨其坦承部分犯行
    ，對於其他犯行則飾詞否認等一切情狀，爰就未經許可持有
    改造槍枝部分量處有期徒刑3年8月，併科罰金新臺幣10萬元
    ，罰金如易服勞役以新臺幣1千元折算1日；就恐嚇取財部分
    量處有期徒刑1年；就恐嚇部分量處有期徒刑6月；就竊盜部
    分量處有期徒刑6月；就過失傷害部分量處有期徒刑3月；就
    肇事逃逸部分量處有期徒刑8月；並定應執行刑為有期徒刑6
    年6月，併科罰金新臺幣10萬元，罰金如易服勞役以新臺幣1
    千元折算1日。復說明扣案之改造手槍1支（ 含彈匣1個，槍
    枝管制編號0000000000號）及制式子彈3 顆為違禁物，爰依
    刑法第38條第1項第1款規定宣告沒收；扣案如附表二所示之
    本票、借據及讓渡書各1 張，為被告犯恐嚇取財罪所得之物
    ，爰依刑法第38條第1項第3款宣告沒收；至扣案經試射之制
    式1顆及非制式子彈2顆，因試射擊發後僅餘彈殼，已失卻違
    禁物性質，爰不予宣告沒收；扣案之非制式子彈1 顆，經鑑
    定結果不具殺傷力，足認該顆子彈非違禁物，自無庸宣告沒
    收。經核原判決已就刑法第57條揭示之各種量刑條件妥為斟
    酌，認事用法均無違誤，量刑亦稱允當，尚無失輕或過重之
    情形。
  (五)被告之上訴意旨，僅空泛指摘原判決認定事實錯誤及量刑過
    重，並未依據卷內訴訟資料，具體指摘原判決認事用法有何
    違法或不當之情形，顯屬上訴未敘述具體理由。核之上揭說
    明，應認被告之上訴違背法律上之程式，自應予以駁回。
五、爰依刑事訴訟法第367條前段、第372條，不經言詞辯論，逕
    為判決如主文。
中    華    民    國    98    年    1     月    5     日
                  刑事第七庭    審判長法  官 莊飛宗
                                      法  官 邱明弘
                                      法  官 孫啟強
以上正本證明與原本無異。
未經許可持有槍枝及肇事逃逸部分如不服本判決應於收受本判決
後10日內向本院提出上訴書狀，其未敘述上訴理由者，並得於提
起上訴後10日內向本院補提理由書狀（均須按他造當事人之人數
附繕本）「切勿逕送上級法院」。
恐嚇取財、恐嚇危害安全及竊盜部分不得上訴。
中    華    民    國    98    年    1     月    5     日
                                      書記官 黃富美
附表一：
┌──┬──────┬────┬──────┬───────┬─────┐
│編號│   品名     │數量    │  總重量    │價值（新台幣）│ 備註     │
├──┼──────┼────┼──────┼───────┼─────┤
│ 1  │  金項鍊    │1條     │   1兩半    │43,500元      │          │
├──┼──────┼────┼──────┼───────┼─────┤
│ 2  │  金項鍊    │2條     │   8錢      │23,200元      │          │
├──┼──────┼────┼──────┼───────┼─────┤
│ 3  │  金項鍊    │2條     │   6錢      │18,400元      │ 歸還1條  │
├──┼──────┼────┼──────┼───────┼─────┤
│ 4  │  金項鍊    │2條     │   1兩      │29,000元      │ 歸還1條  │
├──┼──────┼────┼──────┼───────┼─────┤
│ 5  │  金項鍊    │3條     │   5錢      │14,500元      │ 歸還2條  │
├──┼──────┼────┼──────┼───────┼─────┤
│ 6  │ 珍珠項鍊   │1條     │            │30,000元      │          │
├──┼──────┼────┼──────┼───────┼─────┤
│ 7  │ 觀音項鍊   │1條     │   1兩1錢   │18,000元      │ 已歸還   │
├──┼──────┼────┼──────┼───────┼─────┤
│ 8  │  金手鐲    │5只     │   2兩5錢   │58,000元      │          │
├──┼──────┼────┼──────┼───────┼─────┤
│ 9  │  金手鍊    │4條     │   1兩7錢   │34,000元      │ 歸還2條  │
├──┼──────┼────┼──────┼───────┼─────┤
│10  │  金戒指    │19只    │   2兩4錢   │48,000元      │ 歸還12只 │
├──┼──────┼────┼──────┼───────┼─────┤
│11  │白金戒指    │3只     │   3錢      │15,000元      │  已歸還  │
├──┼──────┼────┼──────┼───────┼─────┤
│12  │ 金錶       │1隻     │   2兩      │65,000元      │  己歸還  │
├──┼──────┼────┼──────┼───────┼─────┤
│13  │鑽石戒指    │2只     │            │30,000元      │  已歸還  │
├──┼──────┼────┼──────┼───────┼─────┤
│14  │提款卡      │1張     │            │              │  已歸還  │
├──┼──────┼────┼──────┼───────┼─────┤
│15  │  印章      │1顆     │            │              │  已歸還  │
└──┴──────┴────┴──────┴───────┴─────┘
附表二：
┌──┬──────┬────┬──────────────────────┐
│編號│項   目     │所有人  │  內                 容                     │
├──┼──────┼────┼──────────────────────┤
│ 1  │本票1張     │甲○○  │發票日：96年12月7日。                       │
│    │            │        │發票人：劉家翰。                            │
│    │            │        │金額：新台幣45萬元整。                      │
│    │            │        │付款地：屏東市○○路145巷22弄14號。         │
│    │            │        │號碼 ： No.694479。                         │
├──┼──────┼────┼──────────────────────┤
│2   │借據1張     │甲○○  │ 茲因借款人劉家翰於96年12月7日向甲○○借現金│
│    │            │        │ ，並簽寫本票為借支證明，金額共45萬元整，特 │
│    │            │        │ 立此證明。                                 │
│    │            │        │ 立書人：劉家翰。                           │
│    │            │        │ 見證人：蘇祐德。                           │
│    │            │        │ 中華民國96年12月7日。                      │
├──┼──────┼────┼──────────────────────┤
│3   │讓渡書1張   │甲○○  │ 立讓渡書人劉家翰今將自己所有之產業及不動產 │
│    │            │        │ 轉讓給台端，議定新台幣45萬元整。           │
│    │            │        │ 立讓渡書人：劉家翰。                       │
│    │            │        │ 住址：屏東市○○路85號5F之10。             │
│    │            │        │ 見證人：蘇祐德。                           │
│    │            │        │ 住址：屏縣高朗村。                         │
│    │            │        │ 買主：甲○○。                             │
│    │            │        │ 中華民國96年12月7日。                      │
└──┴──────┴────┴──────────────────────┘


司法院資訊處製作；財團法人民間司法改革基金會備份。
